【裁判字號】    97,台上,3891
【裁判日期】    970815
【裁判案由】    違反槍砲彈藥刀械管制條例
【裁判全文】
最高法院刑事判決            九十七年度台上字第三八九一號
上  訴  人  台灣高等法院高雄分院檢察署檢察官
上  訴  人
即  被  告  甲○○
            丙○○
被      告  乙○○
上列上訴人等因被告等違反槍砲彈藥刀械管制條例案件，不服台
灣高等法院高雄分院中華民國九十七年四月三十日第二審判決（
九十六年度上訴字第二二０二號，起訴案號：台灣高雄地方法院
檢察署九十五年度偵字第七一０九、一五九一六、一六九二九、
一八八八九號），提起上訴，本院判決如下：
    主  文
原判決關於甲○○販賣槍枝，及丙○○、乙○○部分撤銷，發回
台灣高等法院高雄分院。
其他上訴駁回。
    理  由
一、發回（甲○○販賣槍枝及丙○○、乙○○）部分
本件原判決認定：被告甲○○前因毒品危害防制條例案件，經台
灣高雄地方法院判處有期徒刑四月確定，於民國九十一年八月二
十四日易科罰金執行完畢。被告丙○○因犯肅清煙毒條例二罪，
經台灣高雄地方法院分別判處有期徒刑三年八月及四年確定，又
因搶奪案件，經台灣台南地方法院判處有期徒刑十月確定，上開
三案接續執行，於九十四年五月六日執行完畢。緣鄭永仁（另案
審理）製造完成具有殺傷力之仿ＢＥＲＥＴＴＡ廠９２ＦＳ型半
自動手槍所製造槍枝換裝土造金屬槍管及滑套之改造手槍（槍枝
保管編號0000000000號，下稱Ｂ槍）後，於九十五年二月初某日
，因被告乙○○欲購買槍枝，向甲○○探詢是否有購買之管道，
甲○○乃透過丙○○向鄭永仁詢價，鄭永仁表示其現有上述之Ｂ
槍可供販賣，並開價新台幣（下同）十五萬元。甲○○、丙○○
（下稱被告等二人）即與鄭永仁共同基於販賣可發射子彈具有殺
傷力之槍枝之犯意聯絡，由甲○○撥打電話給乙○○，告知該改
造手槍價金為十八萬元，再由鄭永仁於同年月七日將Ｂ槍交予被
告等二人持往高雄縣路竹鄉某食品公司附近，以十八萬元販賣予
乙○○。但因該槍枝無法達到乙○○之要求而退還被告等二人及
鄭永仁，致未完成交易。嗣經警於九十五年六月二十六日十四時
十五分許，在高雄縣田寮鄉古亭村大滾水九之二號旁，查獲由鄭
永仁交予許竣硯（已判決確定）藏放之Ｂ槍等情。因而撤銷第一
審關於被告等二人販賣槍枝部分之科刑判決，改判論被告等二人
以共同未經許可，販賣可發射子彈具有殺傷力之改造手槍，未遂
，累犯罪，各處有期徒刑肆年，併科罰新台幣拾萬元；並就罰金
部分諭知如易服勞役之折算標準及為相關從刑之宣告。另以公訴
意旨略稱：被告乙○○於九十五年二月初，在高雄縣路竹鄉某食
品公司附近，以十八萬元之代價向鄭永仁、丙○○及甲○○等人
購買Ｂ槍一把（並附贈子彈八顆），嗣因無法連發，送還甲○○
轉交鄭永仁修理等情，因認乙○○涉有槍砲彈藥刀械管制條例第
八條第四項之無故持有具有殺傷力之改造手槍及同法第十二條第
四項之罪嫌云云，惟經審理結果，認為不能證明乙○○有此部分
之犯行，因而撤銷第一審關於乙○○部分之科刑判決，改判諭知
乙○○無罪。固非無見。
惟查：審理事實之法院對於被告有利及不利之證據，應一律注意
，詳為調查，綜合全案證據資料，本於經驗法則及論理法則以定
其取捨，並將取捨證據及得心證之理由於判決內詳為說明，方為
適法。原判決於理由內說明：扣案之Ｂ槍雖曾短暫在乙○○手中
，但當時係無法擊發之狀態，自無法認定該槍枝當時具有殺傷力
。雖事後該槍經乙○○退還鄭永仁幾番修理後，即可擊發，但此
時已非被告乙○○持有中。該槍嗣經查扣後送鑑定，雖已有殺傷
力，但此乃鄭永仁爾後再維修所致等旨（原判決第二十頁倒數第
三至六行、第三十頁倒數第四行至第三十頁第七行），資為有利
於乙○○及被告等二人之認定，而為乙○○無罪之諭知，並論被
告等二人所犯販賣Ｂ槍部分為未遂罪之論據。然依原判決理由所
載：丙○○於九十五年三月十日警詢時，就Ｂ槍之交易經過情形
供稱：我偕同甲○○用手提包攜帶該改造手槍及彈匣一個內裝有
制式九十子彈八顆，在公司內的辦公室看槍，買主（指乙○○）
當場從我手中接過槍枝觀看，並拉滑套上膛及退子彈來試看性能
好不好，現場買主決定要買該槍，並拿出五萬元訂金交付給甲○
○，尾款還有十三萬元，約定十天內要付清，之後該把改造手槍
就交付給那位買主……，隔二天後甲○○向我反應說他朋友反應
，該把槍枝無法三發連放射擊，要求拿回修理改良，買主就將槍
交還給甲○○，由甲○○拿來給我，交給我時子彈只剩六顆。…
…嗣槍枝改良後，再約買主過來相同之偏僻產業道路處，也是由
我持槍試射，試射結果可以二連發，但無法三連發，買主還是不
滿意，我又將槍再拿回鄭永仁住處，中間反覆試槍共四次……等
語，及甲○○於九十五年三月十六日警詢時供承: 「（該把九三
型改造手槍有交易，但最終的原因是為何又交回給鄭永仁住處？
）是因為無法三發（原判決誤繕為一發）點放之性能，所以買主
要求不要了」等語（原判決第十二至十四頁，理由貳之一之(一)之
(3)）。以上供陳如果不虛，以乙○○取去子彈八顆，僅交回六顆
，及乙○○因該槍無法三連發，因而退貨等情以觀，則乙○○取
得該槍時究係完全不能擊發而不具殺傷力？抑僅係不能三連發？
有待釐清；又以乙○○已決定購買槍枝，並給付部分價金，被告
等二人並將槍枝交付乙○○等情觀之，其買賣行為能否謂尚未完
成？而僅為販賣未遂？亦非無疑。原判決未詳查慎酌並敘明取捨
論斷之理由，而併予援引上開供陳為判決之基礎，遽認係因無法
擊發而遭乙○○退還，及尚未完成交易云云（原判決第十四頁倒
數第一至五行），資為有利於被告之認定，有證據上理由矛盾之
違背法令。檢察官上訴意旨執此指摘，即非全無理由，應認原判
決關於被告等二人共同販賣槍枝，及乙○○部分，有撤銷發回之
原因。基於審判不可分原則，原判決對於被告等二人不另為無罪
諭知部分，併予發回。
二、駁回部分（甲○○持有槍、彈）部分
按刑事訴訟法第三百七十七條規定，上訴於第三審法院，非以判
決違背法令為理由，不得為之。是提起第三審上訴，應以原判決
違背法令為理由，係屬法定要件。如果上訴理由書狀並未依據卷
內訴訟資料，具體指摘原判決不適用何種法則或如何適用不當，
或所指摘原判決違法情事，顯與法律規定得為第三審上訴理由之
違法情形，不相適合時，均應認其上訴為違背法律上之程式，予
以駁回。本件原判決撤銷第一審關於被告甲○○持有槍枝、子彈
部分之科刑判決（第一審判決誤載為販賣），改判論被告甲○○
以未經許可，持有可發射子彈具有殺傷力之改造手槍，累犯罪，
處有期徒刑參年貳月，併科罰金新台幣參萬元；並諭知罰金如易
服勞役之折算標準，及為相關從刑之宣告。係依憑證人鄭永仁於
警詢陳稱：「……甲○○前來我住所，我剛好改造完成一把具有
殺傷力之仿ＣＯＬＴ廠半自動手槍製造之金屬手槍換裝土造金屬
槍管之改造手槍（槍枝編號000000000 號，下稱Ａ槍），子彈幾
發我不清楚，甲○○開價二萬五千元要向我買，……甲○○外出
後再進來時有歸還槍枝，但子彈有無歸還我並不清楚，該把槍枝
就是警方查獲劉建順時，在我住所後方果園內，劉建順以白色手
套內所放置的那把銀色手槍（科特型）……」；何宇昌於警詢證
謂：「該把點二五手槍是甲○○向鄭永仁買的。」；劉建順於警
詢證稱：「該槍係鄭永仁叫伊拿到後方藏放的。」各等語，及甲
○○於警詢自白：有取得該改造手槍及子彈，並試射二顆，彈殼
沒有自動退殼，要以手動才能退殼之事實不諱，而扣案Ａ槍及甲
○○於九十五年三月二日十七時十五分為警查獲所扣得八顆子彈
之其中六顆，經鑑定結果，均具有殺傷力，有內政部警政署刑事
警察局九十五年八月十五日刑鑑字第０九五００七０七一二號、
九十五年六月二日刑鑑字第０九五００三四三四八號槍彈鑑定書
，九十六年六月十四日刑鑑字第０九六００八四四五九號函在卷
可稽，復有已擊發之彈殼二顆扣案可資佐證等證據資料，而為論
斷。已敘明其所憑之證據及得心證之理由。而以被告甲○○否認
犯罪，辯稱：該二顆子彈是掉到地上爆開的，槍枝部分，伊接到
槍枝的時候就解體了，後來就還給鄭永仁。該槍是否就是在劉建
順處被查到的槍，不無疑義，以及還槍後到查獲之過程中，鄭永
仁等人也有可能將槍枝修復等語，為卸責之詞，殊不足採；及鄭
永仁於原審雖另證謂：甲○○向伊拿取之槍枝係如原判決（下同
）附表一編號15之槍枝云云，然此與其上開警詢之供述明顯不符
，且附表一編號15之槍枝經送鑑定係無殺傷力，顯然鄭永仁事後
為脫免本身之販槍罪責，始翻異前詞，自不足採信，亦已依憑調
查所得之證據資料，於理由內詳加指駁。從形式上觀察，原判決
關於此部分並無足生影響判決結果之違背法令情形存在。被告甲
○○上訴意旨略稱：鄭永仁購買之槍枝，雖能擊發子彈，但並不
能正常退殼，因而交還鄭永仁，則該槍於被告持有期間是否具有
殺傷力，原判決未予論及。且被告交還後，是否經鄭永仁、劉建
順改造而具殺傷力，原審亦未予調查。而鄭永仁於原審審理時供
稱：被告拿回來還的是附表編號15那一支，原判決對其供述為何
不採，未予說明，有判決不備理由之違法等語。惟查：採證認事
，係事實審法院之職權，其對證據證明力所為之判斷，如未違背
經驗法則與論理法則，復已敘述其憑以判斷之心證理由，即不能
任意指為違法。原判決就其依憑調查所得之證據資料，認定被告
甲○○向鄭永仁購買具有殺傷力之改造手槍及子彈，而持有之犯
罪事實，已明確認定，詳細記載，並敘明其認定該槍枝及子彈具
有殺傷力，及鄭永仁在原審之證詞，不足資為有利於被告之認定
之心證理由。所為之論斷，核與證據法則並無違背，亦無應於審
判期日調查之證據未予調查或判決不備理由之違法情形。上訴意
旨置原判決所為明白論斷於不顧，或仍持已為原判決指駁之陳詞
再事爭辯，或對於事實審法院取捨證據與自由判斷證據證明力之
職權行使，徒以自己之說詞，任意指摘；而檢察官上訴意旨就原
判決關於此部分究有如何之違背法令情形，並未指明，均難認已
符合首揭法定之第三審上訴要件。其關於此部分之上訴違背法律
上之程式，應予駁回。
據上論結，應依刑事訴訟法第三百九十七條、第四百零一條、第
三百九十五條前段，判決如主文。
中    華    民    國  九十七  年    八    月   十五   日
                      最高法院刑事第三庭
                          審判長法官  林  增  福
                                法官  張  清  埤
                                法官  陳  世  雄
                                法官  蔡  國  在
                                法官  林  俊  益
      本件正本證明與原本無異
                                      書  記  官
中    華    民    國  九十七  年    八    月   十九   日
                                                     ｍ


司法院資訊處製作；財團法人民間司法改革基金會備份。
